【裁判字號】    90,訴,2134
【裁判日期】    901120
【裁判案由】    違反電信法
【裁判全文】
臺灣臺中地方法院刑事判決                          九十年度訴字第二一三四號
    公  訴  人  臺灣臺中地方法院檢察署檢察官
    被      告  乙○○
    選任辯護人  吳瑞堯
                陳國華
右列被告因違反電信法等案件，經檢察官聲請簡易判決處刑（聲請案號：九十年度偵
字第八五五０號），本院沙鹿簡易庭認不宜以簡易判決處刑，簽移本院刑事庭改依通
常程序審理，本院判決如左：
    主  文
乙○○共同行使偽造私文書，足以生損害於他人，處有期徒刑伍月，如易科罰金，以
參佰元折算壹日。緩刑貳年。
「行動電話業務申請書」上偽造之「丙○○」署押壹枚沒收。
    事  實
一、乙○○於民國（下同）八十九年四月初某日，在臺中市○○路某便利商店之影印
    機上，拾獲丙○○之國民身分證正反面影本一張後，即於數日後在臺中市○○路
    友人住處，為圖免費撥打行動電話，乃與姓名年籍不詳綽號「浩子」之成年男子
    ，基於共同之犯意聯絡，由乙○○將將上開丙○○之國民身分證影本交與知情之
    綽號「浩子」男子，再由「浩子」之男子假冒以丙○○之名義，在甲○○○股份
    有限公司（下稱甲○○○公司）南高雄營運處之「行動電話業務申請書」（具私
    文書之性質）上之申請人簽章欄內，偽簽「丙○○」之署押一枚，表示同意租用
    行動電話門號，並將該申請書交與甲○○○公司，而主張係由「丙○○」親自或
    同意簽立申請書申請租用行動電話門號，使甲○○○公司陷於錯誤，誤認「丙○○」本人有意申請租用行動電話門號，乃同意其申請，並提供出租000000
    0000號行動電話門號，且交付該行動電話門號之ＳＩＭ晶片卡給綽號「浩子
    」之男子後轉交給乙○○，供乙○○安裝於其自備之行動電話手機上使用，乙○○並意圖為自己免費撥打行動電話之不法利益，基於概括之犯意，自八十九年四
    月中旬起至同年五月初（即上開ＳＩＭ晶片卡遭停用而無法撥打使用之時）止，
    連續多次利用上開ＳＩＭ晶片卡撥打行動電話給親戚及友人供聯絡使用，且不繳
    納通話費，合計取得相當於新台幣（下同）二千七百元之財產上不法利益，而足
    以生損害於丙○○本人、甲○○○公司對行動電話使用者帳務管理上之正確性。
    適因丙○○於八十九年五月間接獲甲○○○公司之繳費通知，其始得知其身分被
    冒用申請租用行動電話門號，經向甲○○○公司提出檢舉，由內政部警政署電信
    警察隊第二中隊調查後查知上情。
二、案經交通部電信總局移送臺灣臺中地方法院檢察署檢察官聲請簡易判決處刑。
    理  由
一、右揭事實，業據被告乙○○於警訊、偵查及本院審理中坦承不諱，核與被害人丙○○於警訊、偵查及本院審理中指述情節相符，復有甲○○○公司臺灣南區電信
    分公司南高雄營業處服務中心八十九年八月十四日南高服字第０一二號函所附丙○○切結書、行動電話業務申請書影本（附偵查卷第一五頁）、0000000
    000號行動電話八十九年四月份通聯紀錄一份附卷可稽，足證被告之自白與事
    實相符，本件事證明確，被告犯行洵堪認定。
二、核被告所為，係犯刑法第二百十六條、第二百十條之行使偽造私文書罪、同法第
    三百三十九條第二項之詐欺得利既遂罪（取得不付費撥打電話之利益）。又公訴
    人就本案被告前揭撥打使用行動電話之行為，係犯電信法第五十六條第一項之盜
    用他人電信設備罪，惟查電信法第五十六條第一項罪責之成立，係以意圖為自己
    或第三人不法之利益，以有線、無線或其他電磁方式，盜接或盜用他人電信設備
    通信者為成立要件，故如行為人係以行使偽造文書之方法取得之電信公司所核發
    「合法、真實」之ＳＩＭ晶片卡而加以使用，因其所取得之ＳＩＭ晶片卡及門號
    費用均係其付費自行購置取得，並非他人之電信設備，則行為人縱有撥打使用之
    行為，依法尚不構成電信法第五十六條第一項之罪，其撥打使用僅在對電信公司
    施詐獲取免付費使用之利益，而應論以刑法第三百三十九條第二項之詐欺得利罪
    ，故本案被告係冒名以「丙○○」名義申請行動電話門號，取得甲○○○公司核
    發之ＳＩＭ晶片卡後撥打使用，其所為應僅成立刑法詐欺得利罪，而不構成電信
    法第五十六條第一項之罪，公訴人前揭所認尚有誤會，其起訴法條應予變更。被
    告與知情之綽號「浩子」之成年男子彼此間就所犯行使偽造私文書罪，有犯意聯
    絡及行為分擔，應論以共同正犯。又查被告偽造「丙○○」署押行為，為偽造私
    文書之階段行為，而偽造之低度行為，復為行使之高度行為所吸收，均不另論罪
    。另被告先後多次詐欺得利犯行，時間緊接，犯罪構成要件相同，顯係基於概括
    犯意反覆為之，應依連續犯規定論以一罪。另查被告所犯行使偽造私文書罪、詐
    欺得利罪二罪之間，有方法結果之牽連關係，為牽連犯，應依刑法第五十五條規
    定，從較重之行使偽造私文書罪處斷。爰審酌被告之品行、犯罪之動機、目的、
    手段、所得不法利益非鉅、犯罪後復能坦承犯行態度良好及與被害人達成和解，
    被害人丙○○當庭出具和解書表示不再追究等一切情狀，量處如主文所示之刑，
    並依法諭知易科罰金之折算標準（按刑法第四十一條原規定犯最重本刑為三年以
    下有期徒刑以下之刑之罪，而受六個月以下有期徒刑或拘役之宣告者，得易科罰
    金，而該法條業經立法院三讀通過修正為犯最重本刑為五年以下有期徒刑以下之
    刑之罪，而受六個月以下有期徒刑或拘役之宣告，得易科罰金，並經總統於九十
    年一月十日以華總一義字第九０００００三八００號公布，於九十年一月十二日
    起生效，比較新舊法之規定，以新法較有利於被告，自應適用裁判時之法律，爰
    依修正後之刑法諭知易科罰金之折算標準）。又查被告前未曾受有期徒刑以上刑
    之宣告，有臺灣高等法院被告全國前案紀錄表及臺灣臺中地方法院檢察署刑案資
    料查註紀錄表在卷可憑，茲念其因一時失慮，致罹刑章，且已與被害人丙○○達
    成民事和解，其經此偵審教訓，當知所警惕，信無再犯之虞，本院認對其所宣告
    之刑以暫不執行為適當，爰併諭知緩刑二年，以勵自新。至「行動電話業務申請
    書」上偽造之「丙○○」署押一枚，應依刑法第二百十九條規定沒收之（最高法
    院四十三年台上字第七四七號判例參照），另ＳＩＭ晶片卡則因無法使用，經被
    告丟棄乙節，業據被告陳明在卷，其既已滅失，爰不予宣告沒收。
據上論斷，應依刑事訴訟法第四百五十二條、第二百九十九條第一項前段、第三百條
，刑法第二條第一項前段、第二百十六條、第二百十條、第三百三十九條第二項、第
五十五條、第五十六條、修正後刑法第四十一條第一項前段、刑法第七十四條第一款
、第二百十九條，罰金罰鍰提高標準條例第一條前段、第二條，判決如主文。
中      華      民      國      九十      年      十一    月    二十    日
                                          法  官  李  悌  愷
右正本證明與原本無異。
如不服本判決，應於判決送達後十日內向本院提出上訴狀（須附繕本），上訴於臺灣
高等法院臺中分院。
                                          書記官
中      華      民      國      九十      年      十一    月    二十一  日
附錄本案論罪科刑法條全文：
刑法第二百十條：
偽造、變造私文書，足以生損害於公眾或他人者，處五年以下有期徒刑。
刑法第二百十六條：
行使第二百十條至第二百十五條之文書者，依偽造、變造文書或登載不實事項或使登
載不實事項之規定處斷。
刑法第三百三十九條第一項、第二項：
意圖為自己或第三人不法之所有，以詐術使人將本人或第三人之物交付者，處五年以
下有期徒刑、拘役或科或併科一千元以下罰金。
以前項方法得財產上不法之利益或使第三人得之者，亦同。


司法院資訊處製作；財團法人民間司法改革基金會備份。
